臺灣高等法院刑事判決
110年度上訴字第2248號
上  訴  人  
即  被  告  胡堯程

                    
　　　　　　　　　　

選任辯護人  許子豪律師
上列上訴人即被告因違反槍砲彈藥刀械管制條例案件，不服臺灣
桃園地方法院108年度訴字第770號，中華民國110年4月21日第一
審判決（起訴案號：臺灣桃園地方檢察署108年度偵字第8305號
），提起上訴，本院判決如下：
    主  文
上訴駁回。
    事  實
一、胡堯程明知可發射子彈、具有殺傷力之改造手槍與具有殺傷
    力之子彈，均屬槍砲彈藥刀械管制條例所列管之物品，非經
    主管機關許可，不得持有，仍基於持有可發射子彈具有殺傷
    力之改造槍枝及持有具殺傷力子彈之犯意，於民國107年8 
    、9月間之某時，在桃園市中壢區新生路之某處，自某真實
    年籍不詳之人處取得如附表一所示具殺傷力之改造手槍1支
    、子彈4顆（同時尚另取得如附表二所示不具殺傷力之子彈1
    顆）後而持有之，隨後將之藏放在桃園市中壢區大圳路1 段
    186號（下稱本案地點）。胡堯程雖於108年2月23日下午1 
    時45分許，為警查獲另案持有槍枝、子彈（另經原審法院以
    108年度訴字第549號判決有罪確定，下稱另案），惟仍隱匿
    其前揭持有附表一所示槍枝、子彈之事，迄至員警檢視另案
    中所查扣胡堯程所有之手機，發現內有附表一編號1所示槍
    枝照片後，胡堯程乃供出前揭持有附表一所示槍枝、子彈之
    事，並於108年3月11日經警借提時帶同員警至本案地點起出
    如附表一所示槍枝、子彈。
二、案經桃園市政府警察局移送臺灣桃園地方檢察署檢察官偵查
    起訴。
    理  由
一、證據能力
    上訴人即被告胡堯程於本院審理時經合法傳喚無正當理由未
    到庭，然本判決下列所引之非供述證據，被告於本院準備程
    序、檢察官及辯護人於本院準備及審理程序均未主張排除其
    證據能力（見本院卷第87至89、415至418頁），迄本院言詞
    辯論終結前均未表示異議，且無證據證明係公務員違背法定
    程序所取得，復無顯有不可信之情況或不得作為證據之情形
    ，並經本院依法踐行調查證據程序，依刑事訴訟法第158條
    之4反面解釋及第159條之4之規定，應認均有證據能力。
二、認定事實所憑之證據及理由　　
㈠上開事實，業據被告於原審、本院準備程序均坦承不諱（見原
  審卷二第180、407頁、本院卷第87頁），並經證人即桃園市政
  府警察局刑事警察大隊小隊長楊○瀛於本院審理時證述查獲本
  案槍彈經過在卷（見本院卷第203至207頁)，且有被告所有手
  機內槍枝照片（見偵卷第6頁）、桃園市政府警察局刑事警察
  大隊搜索扣押筆錄及扣押物品目錄表（見偵卷第16至18頁）、
  扣案槍枝及子彈照片（見偵卷第21至22頁）、內政部警政署刑
  事警察局108年4月15日刑鑑字第1080030557號鑑定書（見偵卷
  第33至34頁）、內政部警政署刑事警察局108年10月23日刑鑑
  字第1088001753號函（見原審卷二第41頁）、員警楊○瀛出具
  之職務報告（原審卷二第203、231頁）、員警郭○信出具之職
  務報告（原審卷二第213頁）及附表一、二所示扣案物為佐，
  足認被告自白與事實相符，應可採信。
㈡被告本案非法持有附表一所載槍枝、子彈，不為前揭另案既判
  力效力所及：
⒈按非法持有槍砲彈藥刀械等違禁物，所侵害者為社會法益，其
  持有之繼續，為行為之繼續，而非狀態之繼續，故其持有槍砲
  彈藥刀械時，該罪雖告成立，但其完結，須繼續至持有行為終
  了時為止。同時地被查獲持有二種以上之槍砲彈藥刀械，有可
  能係初始即同實地持有之，亦有可能係先後持有而僅同時地被
  查獲。於最初即同時地持有之情形，如持有之客體種類相同（
  同為手槍，或同為子彈者），縱令持有之客體有數個（如數支
  手槍、數顆子彈），仍為單純一罪，不發生想像競合犯之問題
  ；若持有二不相同種類之客體（如同時地持有手槍及子彈，或
  同時地持有槍砲彈彈藥刀械管制條例所定不同條項之槍枝，如
  手槍及改造槍枝），則為一行為觸犯數罪名之想像競合犯。至
  先後持有而僅同時地查獲者，雖亦併有同時持有之情形（即二
  持有行為重疊部分），仍應視其持有之初之犯意如何，憑以判
  斷其先後所犯持有行為，是否屬數罪併罰（最高法院96年度台
  上字第6417號判決意旨參照）。
⒉經查，被告另案經查獲之槍枝、子彈，係於107年7月初某時，
  在桃園市○○區○○街000號「168汽車旅館」內，以不詳之價格，
  向真實姓名年籍不詳綽號「阿岡」之男子購買一節，業經被告
  於另案中坦承不諱，此有前揭另案判決書查詢資料在卷可參（
  見原審卷二第275頁），並經被告於本案偵查中陳述綦詳（見
  偵卷第25頁背面）；而被告本案經查獲如附表一所示槍枝、子
  彈，係107年8、9月間某時，在桃園市中壢區新生路之某處，
  自某真實年籍不詳之人處取得（被告於偵查中陳稱係自「陳○
  平」之人處取得，審理中改稱係自「陳○平」之人處取得），
  此經被告於本案警詢、偵查、原審審理中均陳述明確（偵卷第
  7頁反面至第8頁、第25頁反面，原審卷二第180至181 、343、
  407頁），足見被告於前揭另案經查獲之槍枝、子彈，與本案
  經查獲之槍枝、子彈，二者無論是取得並持有之原因、開始持
  有之時間、取得之來源，均不相同，而於持有之初即係分別基
  於不同之持有犯意，且非同時地查獲，兩案係數罪關係，是被
  告本案非法持有附表一所載槍枝、子彈，當不為前揭另案既判
  力效力所及，附此說明。
㈢綜合上開被告自白及證據資料，本案事證已臻明確，被告犯行
  已堪認定，應依法論科。
三、法律適用
㈠新舊法比較
　按行為後法律有變更者，適用行為時之法律，但行為後之法律
  有利於行為人者，適用最有利於行為人之法律，刑法第2條第1
   項定有明文。持有改造手槍部分，被告行為後，槍砲彈藥刀
  械管制條例第4條第1項第1款、第7條第1項、第8條第1項、第4
   項，於109 年6 月10日修正公布，並於109年6月12日施行。
  修正前第4條第1項第1 款原規定：「槍砲：指火砲…及其他可
  發射金屬或子彈具有殺傷力之各式槍砲。」修正後則規定：「
  槍砲：指制式或非制式火砲…及其他可發射金屬或子彈具有殺
  傷力之各式槍砲。」第7條第1項、第8條第1項亦配合增列「制
  式或非制式」文字，第8條第4項則酌作文字修正，統一「槍砲
  」用詞。則依上開修正後之條文用語及立法者之意思，新法施
  行後，行為人倘經認定持有槍砲彈藥刀械管制條例第7條第1項
  所列具殺傷力之特定類型槍枝，不論是制式或非制式槍枝，亦
  不問非制式槍枝殺傷力是否與制式槍枝相若，概依同條第4項
  規定（法定刑為5年以上有期徒刑）處罰。換言之，行為人持
  有同條例第7條第1項所列具殺傷力之特定類型非制式槍枝，依
  修法前之實務見解，雖可適用較輕之同條例第8條第4項規定（
  法定刑為3年以上有期徒刑）處罰，然修法後縱其殺傷力不若
  制式槍枝，仍應依同條例第7條第4項規定處罰（最高法院109
  年度台上字第2856號判決意旨參照）。經比較修正前後之法律
  ，修正後之規定對被告較為不利，依刑法第2條第1項前段規定
  ，應仍適用行為時即修正前槍砲彈藥刀械管制條例第8條第4項
  規定處罰。
㈡核被告所為，係犯修正前槍砲彈藥刀械管制條例第8 條第4 項
  之非法持有可發射子彈具殺傷力之槍枝罪、槍砲彈藥刀械管制
  條例第12條第4 項之非法持有子彈罪。
㈢罪數
⒈本案被告雖同時持有如附表一編號2所示子彈4顆，惟應僅成立
  單純一非法持有具有殺傷力之子彈罪，而不以其所持有之子彈
  數量而成立數罪。
⒉又被告以一行為，同時非法持有如附表一編號1所示可發射子彈
  具有殺傷力之改造手槍，及非法持有如附表一編號2所示具有
  殺傷力之子彈4 顆之行為，係一行為觸犯非法持有可發射子彈
  具有殺傷力之槍枝及非法持有具有殺傷力之子彈2罪名之想像
  競合犯，應依刑法第55條前段之規定，從一重之非法持有可發
  射子彈具有殺傷力之槍枝罪處斷。
㈣檢察官於起訴書主張被告前因公共危險案件，於104年11月3日
  經原審法院以104年度壢簡字第2244號判決判處有期徒刑2月確
  定，於104年11月30日易科罰金執行完畢，為累犯，應依刑法
  第47條第1項規定加重其刑等語。查被告有上開徒刑執行完畢
  之前科紀錄，有本院被告前案紀錄表在卷可稽（見本院卷第37
  頁），是被告於前開徒刑執行完畢後，5年內故意再犯本件有
  期徒刑以上之罪，符合刑法第47條第1項累犯之規定。然參酌
  司法院大法官釋字第775號解釋意旨，法院就符合累犯要件之
  被告，仍應以其是否有其特別惡性或對刑罰反應力薄弱等事由
  ，妥適審酌被告所犯前後數罪間，關於前案之性質、前案徒刑
  之執行完畢情形、再犯之原因、兩罪間之差異、主觀犯意所顯
  現之惡性及其反社會性等情，綜合判斷各別被告有無因加重本
  刑致生所受刑罰超過其所應負擔罪責之情形，裁量是否加重其
  最低本刑。本院參酌上開解釋意旨，審酌被告前案所犯之罪名
  、類型與本案迥異，犯罪手段、不法內涵及被告所涉惡性顯屬
  有別，其間不法關聯性甚微，尚難據此推認被告有特別惡性或
  有何累犯立法意旨之刑罰感應力較薄弱，而有加重其最低本刑
  之必要，且檢察官就加重其刑必要之事項，並未提出或具體指
  明證明方法，是本院認檢察官主張被告為累犯固屬有據，惟請
  求加重其刑部分，尚非可採，爰不依刑法第47條第1項規定加
  重其刑。　　　　
㈤不符合槍砲彈藥刀械管制條例第18條第1項、刑法第62項自首減
  刑規定：
⒈槍砲彈藥刀械管制條例第18條第1項前段規定「犯本條例之罪自
  首，並報繳其持有之全部槍砲、彈藥、刀械者，減輕或免除其
  刑」；刑法第62條則規定「對於未發覺之罪自首而受裁判者，
  得減輕其刑。但有特別規定者，依其規定」，所謂未發覺，乃
  指犯罪事實未為有偵查犯罪職權之公務員所發覺，或犯罪事實
  雖已發覺，而犯人為誰尚不知者而言。
⒉被告上訴主張被告羈押禁見前即先告知楊○瀛小隊長還有另外一
  隻槍在外面，應符合槍砲彈藥刀械管制條例第18條第1項、刑
  法第62項自首減刑規定等語。經查：本案之查獲經過，係被告
  於108年2月23日下午1時45分許經警查獲另案，經員警檢視另
  案查扣被告所有手機，發現內有附表一編號1所示槍枝照片，
  被告始供出持有附表一所示槍枝、子彈之事，嗣於108年3月11
  日經警借提時帶同員警至本案地點起出如附表一所示槍枝、子
  彈一節，業經證人即桃園市政府警察局刑事警察大隊小隊長楊
  ○瀛於本院審理時證述在卷（見本院卷第203至207頁)，並有員
  警楊○瀛、郭○信出具之職務報告（見原審卷二第203、213、23
  1頁）、被告手機擷取照片、查獲現場照片（見偵卷第6、9至1
  0頁）在卷可稽，並與被告警詢筆錄所示內容互核相符（見偵
  卷第5、7至8頁），當可認定。依此查獲經過，於被告向員警
  陳述其持有附表一所示槍彈前，員警業因查見被告所有手機內
  之槍枝照片，而對被告本案犯行有所合理懷疑，難認被告符合
  前揭自首減刑之規定。
⒊被告雖於原審審理中陳稱：照片是伊拿給市刑大三隊的楊小隊
  長看的，楊小隊長才帶伊去槍枝所在地等語（見原審卷二第40
  7 頁），惟被告所述查獲經過，於前揭證據資料顯示內容不符
  ，礙難憑採。
㈥不符合槍砲彈藥刀械管制條例第18條第4項減刑規定
⒈按犯槍砲彈藥刀械管制條例之罪，於偵查或審判中自白，並供
  述全部槍砲、彈藥、刀械之來源及去向，因而查獲或因而防止
  重大危害治安事件之發生者，減輕或免除其刑，槍砲彈藥刀械
  管制條例第18條第4項定有明文。此所謂「查獲」，固不以檢
  察官已對該槍砲、彈藥、刀械之來源或去向之人提起公訴為必
  要，惟仍應以偵查機關依據被告之供述，經調查而獲悉該被供
  出槍砲、彈藥、刀械之來源或去向之人確有相關犯罪事實者為
  限。否則，被告僅片面供出槍砲、彈藥、刀械來源及去向，而
  未經偵查機關循此查獲相關涉案之人與相關事實，則其所供真
  偽不明，自難遽邀上開減免之寬典（最高法院106年度台上字
  第743號判決意旨參照）；又未經許可持有槍、彈之人被查獲
  後，供出其槍彈之來源及去向，因而查獲或因而防止重大危害
  治安事件之發生者，得藉以邀前開規定減免其刑之寬典，為擔
  保其所為不利於對向共犯陳述之真實性，仍應有其他足以令人
  確信其陳述為真實之補強證據，始能據以為對向共犯論罪之依
  據（參見最高法院100年度台上字第3691號判決意旨）。
⒉被告固陳稱：本案槍彈之來源係陳○平（於偵查中稱係自「陳○
  平」之人），係陳○平欠伊錢拿槍來抵押等語（見偵卷第8 頁
  、第25頁背面、原審卷二第18頁）。然臺灣桃園地方檢察署檢
  察官就此實施偵查，綜合被告告發意旨、被告提出之借款契約
  書及本票影本、證人傅莉琍於原審審理證述內容、證人陳坤強
  於偵查證述內容、陳○平答辯內容、扣案槍枝並未採得陳○平生
  物跡證等情，認為尚難證明陳○平涉有持有本案槍彈犯行，而
  為不起訴處分，有臺灣桃園地方檢察署檢察官110年度偵續緝
  字第11號不起訴處分書（見本院卷第235至238頁）附卷可稽，
  是本案並未因被告供述而查獲槍彈來源，核與槍砲彈藥刀械管
  制條例第18條第4項之規定有間，被告如事實欄一所示犯行，
  自不能依該規定減輕或免除其刑，附此敘明。
㈦適用刑法第59條減刑
⒈按刑法第59條規定，犯罪之情狀顯可憫恕，認科以最低度刑仍
  嫌過重者，得酌量減輕其刑。又刑事審判旨在實現刑罰權之分
  配的正義，故法院對有罪被告之科刑，應符合罪刑相當之原則
  ，使輕重得宜，罰當其罪，以契合社會之法律感情，此所以刑
  法第57條明定科刑時應審酌一切情狀，尤應注意該條所列10款
  事項以為科刑輕重之標準，並於同法第59條賦予法院以裁量權
  ，如認犯罪之情狀可憫恕者，得酌量減輕其刑，俾使法院就個
  案之量刑，能斟酌至當。再刑法第59條規定犯罪之情狀可憫恕
  者，得酌量減輕其刑，其所謂「犯罪之情狀」，與同法第57條
  規定科刑時應審酌之一切情狀，並非有截然不同之領域，於裁
  判上酌減其刑時，應就犯罪一切情狀（包括第57條所列舉之10
  款事項），予以全盤考量，審酌其犯罪有無可憫恕之事由（即
  有無特殊之原因與環境，在客觀上足以引起一般同情，以及宣
  告法定或處斷低度刑，是否猶嫌過重等等），以為判斷。
⒉經查，被告前揭犯行固有可議，然其於偵查、審理中均坦承犯
  行，本案於員警發現被告所有手機內有附表一編號1所示槍枝
  照片後，被告亦坦承犯行並帶同員警至本案地點起出如附表一
  所示槍彈一節，業經證人即桃園市政府警察局刑事警察大隊小
  隊長楊○瀛於本院審理時證述在卷（見本院卷第203至207頁)，
  未見有妨礙偵查或審理之情況，足認犯後態度尚佳，而本案查
  獲之槍枝、子彈，亦未見被告曾用以犯罪或為其他不當用途之
  積極證據，被告本案所犯之罪最輕本刑即為有期徒刑3年，對
  照其手段、情節、數量及危險性，實有情輕法重之憾，尚有堪
  予憫恕之處，因而認縱處以法定最低刑度猶嫌過重，爰依刑法
  第59條之規定，酌量減輕其刑。
四、駁回上訴之理由
㈠原審調查後同此認定，適用修正前槍砲彈藥刀械管制條例第8條
  第1項、槍砲彈藥刀械管制條例第12條第4項、刑法第11條前段
  、第55條、第59條、第42條第3項、第38條第1項前段等規定，
  並以行為人責任為基礎，審酌被告明知具殺傷力之改造槍枝、
  子彈，均為具有高危險性之物品，且經政府嚴格管制，仍無視
  於此為本案犯行，本應嚴予非難；惟衡酌被告始終坦承犯行並
  相當配合偵審，足認被告犯後態度尚佳，暨考量被告自陳案發
  時之學歷、工作所示之智識程度與家庭經濟狀況（原審卷二第
  407頁），本案犯罪目的、動機、手段等一切情狀，量處有期
  徒刑1年8月，併科罰金新臺幣（下同）10萬元，罰金如易服勞
  役，以1千元折算1日。並說明：扣案如附表一編號1所示管制
  槍枝，係未經許可不得持有之違禁物，應依刑法第38條第1 項
  規定宣告沒收；附表一編號2送鑑定時經試射後認具有殺傷力
  之子彈共4顆，因射擊後均已不具殺傷力，且所留彈頭、彈殼
  ，已非違禁物，自無庸宣告沒收；附表二所示之物，非違禁物
  ，爰不予宣告沒收。經核原審認事用法俱無違誤，量刑及沒收
  部分亦屬妥適。
㈡被告上訴意旨略以：被告應符合槍砲彈藥刀械管制條例第18條
  第1項、刑法第62條自首減刑規定；陳○平為本案槍枝來源，被
  告已向臺灣桃園地方檢察署告發此案，應有槍砲彈藥刀械管制
  條例第18條第4項適用等語。
㈢惟查：本案並無刑法第62條自首減刑規定、槍砲彈藥刀械管制
  條例第18條第1項及第4項規定之適用，均已詳述如前，原判決
  未依該等規定減刑，並無不合。被告以前揭理由指摘原審判決
  不當，提起上訴，為無理由，應予駁回。
五、被告經合法傳喚，於本院審理期日無正當理由未到庭，爰不
    待其陳述，逕行判決。　　　
據上論斷，應依刑事訴訟法第371條、第368條，判決如主文。
本案經檢察官李家豪提起公訴，檢察官劉異海到庭執行職務。
中　　華　　民　　國　　111 　年　　12　　月　　15　　日
                  刑事第十八庭  審判長法  官  何俏美
                                      法  官  陳海寧
                                      法  官  葉乃瑋
以上正本證明與原本無異。
如不服本判決，應於收受送達後20日內向本院提出上訴書狀，其
未敘述上訴之理由者並得於提起上訴後20日內向本院補提理由書
（均須按他造當事人之人數附繕本）「切勿逕送上級法院」。
                                      書記官  程欣怡
中　　華　　民　　國　　111 　年　　12　　月　　15　　日
附錄：本案論罪科刑法條全文
修正前槍砲彈藥刀械管制條例第8 條
未經許可，製造、販賣或運輸鋼筆槍、瓦斯槍、麻醉槍、獵槍、
空氣槍或第四條第一項第一款所定其他可發射金屬或子彈具有殺
傷力之各式槍砲者，處無期徒刑或五年以上有期徒刑，併科新臺
幣一千萬元以下罰金。
未經許可，轉讓、出租或出借前項所列槍枝者，處五年以上有期
徒刑，併科新臺幣一千萬元以下罰金。
意圖供自己或他人犯罪之用，而犯前二項之罪者，處無期徒刑或
七年以上有期徒刑，併科新臺幣一千萬元以下罰金。
未經許可，持有、寄藏或意圖販賣而陳列第一項所列槍枝者，處
三年以上十年以下有期徒刑，併科新臺幣七百萬元以下罰金。
第一項至第三項之未遂犯罰之。
犯第一項、第二項或第四項有關空氣槍之罪，其情節輕微者，得
減輕其刑。
槍砲彈藥刀械管制條例第12條
未經許可，製造、販賣或運輸子彈者，處一年以上七年以下有期
徒刑，併科新臺幣五百萬元以下罰金。
未經許可，轉讓、出租或出借子彈者，處六月以上五年以下有期
徒刑，併科新臺幣三百萬元以下罰金。
意圖供自己或他人犯罪之用，而犯前二項之罪者，處三年以上十
年以下有期徒刑，併科新臺幣七百萬元以下罰金。
未經許可，持有、寄藏或意圖販賣而陳列子彈者，處五年以下有
期徒刑，併科新臺幣三百萬元以下罰金。
第一項至第三項之未遂犯罰之。

附表一
編號 物品名稱 數量 鑑定結果及出處  1 改造手槍（含彈匣1個） 1支 ①送鑑槍枝1 枝（槍枝管制編號：0000000000），認係改造手槍，由仿BERETTA 廠M92 型半自動手槍製造之槍枝，換裝土造金屬槍管而成，擊發功能正常，可供擊發適用子彈使用，認具殺傷力。 ②內政部警政署刑事警察局108 年4 月15日刑鑑字第1080030557號鑑定書（108偵8305卷第33至34 頁）  2 子彈 4顆 ①2 顆，認均係非制式子彈，由金屬彈殼組合直徑約9.0mm 金屬彈頭而成，均經試射，可擊發，認具殺傷力。 ②1 顆，認係非制式子彈，由金屬彈殼組合直徑9.0mm 而成，經試射，可擊發，認具殺傷力。 ③1 顆，認口徑為9mm x 19mm制式子彈，經試射，可擊發，認具殺傷力。 ④內政部警政署刑事警察局108 年10月23日刑鑑字第1088001753號函（原審卷二第41頁） ⑤同上編號1「鑑定結果欄」② 
附表二
編號 物品名稱 數量 鑑定結果及出處  子彈 1顆 ①1顆，認係非制式子彈，由金屬彈殼組合直徑約9.0mm金屬彈頭而成，經試射，無法擊發，不具殺傷力。 ②內政部警政署刑事警察局108年4月15日刑鑑字第1080030557號鑑定書（108偵8305卷第33至34 頁）